臺灣花蓮地方法院刑事判決　　　　　　　　　　　　　九十一年度交訴字第一四號
　　公　訴　人　臺灣花蓮地方法院檢察署檢察官
　　被　　　告　丙○○
右列被告因公共危險等案件，經檢察官提起公訴（九十一年度偵字第一一一五號），
本院判決如左：
    主  文
丙○○服用酒類，不能安全駕駛動力交通工具而駕駛，處有期徒刑參月；又因過失致
人於死，處有期徒刑拾月。應執行有期徒刑壹年，緩刑參年。
被訴肇事逃逸部分無罪。
    事  實
一、丙○○明知服用酒類，不能安全駕駛動力交通工具者，不得駕駛動力交通工具，
    竟於民國九十一年四月二日晚上七時許，在花蓮縣瑞穗鄉富源村富源消防分隊內
    與友人飲用過量酒類，已達不能安全駕駛動力交通工具之酒醉程度，仍於同日晚
    上九時許，駕駛車號ＩＸ－三三二六號自用小貨車離去，沿花蓮縣瑞穗鄉台九線
    由南往北方向行駛，於同日晚上九時十分許，行經花蓮縣瑞穗鄉台九線二七二公
    里以南一百五十公尺處與富源村聯外道路之交岔路口時，因尚為酒力所困，辨識
    力、注意力、反應力均不如常，本應注意汽車行駛時，駕駛人應注意車前狀況，
    並隨時採取必要之安全措施，而當時係陰天之夜晚、夜間有照明、為省道、三岔
    路口、有快慢車道、路面乾燥、無障礙物、視距良好之柏油路面，並無不能注意
    之情事，竟疏未注意車前狀況，隨時採取必要之安全措施，而從後追撞停在路口
    等候，由湯滿媛所騎乘車號ＲＪＨ－二九八號輕型機車，致湯滿媛人車倒地，受
    有頭部外傷，丙○○見狀隨即停車，並在現場等候，迨他人叫救護車，並由甲○○等人將湯滿媛送上救護車後，丙○○遂請甲○○開車載其回住處，欲找家人來
    處理車禍一事，經警在花蓮縣瑞穗鄉富源村富源國中附近近興泉橋處，將甲○○
    所駕駛之汽車攔下而查獲。而湯滿媛經送醫治療後，仍因頭部外傷導致顱內出血
    而死亡。
二、案經湯滿媛之夫乙○○訴由花蓮縣警察局鳳林分局報告台灣花蓮地方法院檢察署
    檢察官偵查起訴。
    理  由
甲、有罪部分：
一、右揭犯罪事實，業據被告丙○○坦承不諱，核與證人楊清茂、甲○○分別於警訊
    及偵審中證述之情節相符，並有酒精測試值、道路交通事故調查報告表、台灣花
    蓮地方法院檢察署履勘筆錄各一張、現場照片十三張在卷足佐。又被害人湯滿媛
    因本件車禍受有頭部外傷，導致顱內出血而死亡一節，亦經臺灣花蓮地方法院檢
    察署檢察官督同法醫師相驗屬實，並製有驗斷書、勘驗筆錄、相驗屍體證明書各
    一份在卷足憑。再按參考德國、美國等之認定標準，認為行為人如飲酒後其吐氣
    所含酒精成分已達每公升０點五五毫克或血液濃度達百分之０點一一以上者，肇
    事率為一般正常人之十倍，應已達「不能安全駕駛」之標準，此有法務部八十八
    年五月十八日法八八檢字第００一六六九函一份在卷可參。而被告於飲酒後其吐
    氣所含酒精成分已達每公升零點五九毫克，且證人楊清茂於警訊中復證稱：散席
    後，其見丙○○喝了很多酒，且醉意甚農，連站都站不穩，所以其勸丙○○叫兒
    子來載他回去，自己不要開車，但丙○○不肯，堅持要自己開車等語。足證被告
    當時確因飲酒至醉，已達不能安全駕駛汽車之程度。是被告自白與事實相符，應
    堪採信。
二、按汽車駕駛人應注意車前狀況及兩車併行之間隔，並隨時採取必要之安全措施，
    道路交通安全規則第九十四條第三項定有明文，被告駕駛汽車即應注意上開規定
    。而肇事當時係陰天之夜晚、夜間有照明、為省道、三岔路口、有快慢車道、路
    面乾燥、無障礙物、視距良好之柏油路面，為上開道路交通事故調查報告表所載
    ，是並無不能注意之情事。被告因酒醉，疏未注意車前狀況，而駕車從後追撞被
    害人湯滿媛，其有過失甚明。被告之過失行為與被害人湯滿媛之受傷死亡間，復
    有相當因果關係。本件事證明確，被告犯行堪予認定。
三、核被告所為，係犯刑法第一百八十五條之三危險駕駛罪、第二百七十六條第一項
    過失致死罪。被告所犯前開二罪間，犯意各別，行為互殊，應予分論併罰。又被
    告酒醉駕車，因而致人受傷死亡，應依道路交通管理處罰條例第八十六條第一項
    之規定，就過失致死部分，加重其刑。爰審酌被告過失程度甚大、被害人因之死
    亡、被告業與被害人家屬達成調解，有調解書一份附卷可參，及犯罪後坦承犯行
    ，態度良好等一切情狀，量處如主文所示之刑，並定其應執行之刑。末查，被告
    並無前科，此有台灣高等法院被告全國前案紀錄表一份在卷可參，其因一時疏忽
    ，而罹刑章，事後坦承犯行，並與被害人家屬達成調解，告訴人乙○○亦當庭陳
    稱願給被告一次機會，被告經此次刑之宣告，應知警惕而無再犯之虞，本院認其
    所受宣告之刑，以暫不執行為適當，爰宣告緩刑三年，以勵自新。
乙、無罪部分
一、公訴意旨另以：被告丙○○於湯滿媛經到場之救護車送往花蓮慈濟綜合醫院急救
    後，其明知已駕車肇事，竟於停車後，趁現場混亂之際，企圖逃逸，而以欲回家
    找其兄、妻處理為由，央請當時亦在場目擊整個過程之友人甲○○駕車載丙○○
    離開現場，嗣經湯滿媛之夫乙○○發覺，告知到場處理之警員曾文志追緝，而在
    台九線富源國中靠近興泉橋處為警攔截查獲，因認被告另涉刑法第一百八十五條
    之四肇事逃逸罪嫌云云。
二、按犯罪事實應依證據認定之，無證據不得推定其犯罪事實；又不能證明被告犯罪
    者，應諭知無罪之判決；刑事訴訟法第一百五十四條、第三百零一條第一項分別
    定有明文。公訴人認被告涉有此部份犯行，係以證人曾文志及甲○○之證詞為主
    要論據。
三、訊據被告堅持否認有肇事逃逸之犯行，辯稱：其護送被害人上救護車後，因喝酒
    醉，故想回家，找家人幫其處理，才請甲○○載其回家，並將汽車留在現場等語
    。經查，證人即現場處理警員曾文志於偵查中證稱：其到現場時，才剛下車，不
    知道雙方當事人是誰，乙○○告訴渠等，肇事者正要逃離，渠等就看到一輛車正
    要離去，其一人去追那輛車，追到後，車上有二人，攔下後，肇事者也沒說什麼
    ，其把他帶回現場後，乙○○才告訴其肇事之人等語。而被告於警訊中係供稱：
    其於肇事後有下車，但站在路邊看，因其酒醉，另救護車也很快到現場，且有很
    多人幫忙救護，故其未靠近，其因酒醉，不記得於被害人送醫後，其有無要求甲○○開車載其離開肇事現場欲返家叫其哥哥及老婆來這回事等語。證人甲○○於
    警訊中則證稱：其看到被告追撞一部機車而停下，當時騎機車之人就倒地昏迷，
    其隨即下車叫人打電話救護，而被告則下車在路邊走來走去，沒有幫忙救護，可
    能是酒醉意識不清楚，後來被告要求其載他回去叫哥哥及老婆來處理，其就載他
    離開肇事現場；於本院審理時則改稱：其與被告及隊部同仁一起將傷者送上救護
    車，因被告酒已經喝很多了，不知如何處理，就請其載他回家，找他哥哥及太太
    來處理，其想很近，就載他回家，當時處理警員還沒有到現場等語。由被告與證
    人甲○○於警訊中均陳稱：被告未幫忙從事救護被害人等情，足徵證人甲○○事
    後改稱被告有幫忙從事救護一詞，應係偏袒被告之詞，不足採信。惟就被告請甲○○開車載其回住處之時，被害人湯滿媛已經救護車送醫急救一事，應堪認定。
    而按刑法第一百八十五條之四肇事遺棄罪之立法意旨乃為維護交通安全，加強救
    護，減少被害人之死傷，促使駕駛人於肇事後，能對被害人即時救護。故不論肇
    事者，就車禍發生有無故意或過失，如有肇事逃逸之行為，均有該法之適用。檢
    察官認該法之立法意旨尚包括確定被害人民、刑事責任之求償、追究，容有誤會
    。因此，被告既然係於被害人送醫急救後，始請他人載其回住處，自無成立肇事
    逃逸罪責可言，縱使當時警方尚未到現場亦然。況被告如真欲躲避刑責而逃離現
    場，大可於肇事後立即逃離，而無須待被害人業已被送上救護車、告訴人乙○○
    亦已達現場後，方請他人駕車載其回家，是被告所辯，應堪採信。此外，復查無
    其他積極證據足證被告涉有肇事逃逸之犯行，自屬不能證明被告犯行，依法應為
    無罪之諭知。
據上論斷，應依刑事訴訟法第二百九十九條第一項前段、第三百零一條第一項前段，
道路交通管理處罰條例第八十六條第一項，刑法第一百八十五條之三、第二百七十六
條第一項、第五十一條第五款、第七十四條第一款，罰金罰鍰提高標準條例第一條前
段，判決如主文。
本案經檢察官李傳侯到庭執行職務
中      華      民      國    九十一    年      七      月    三十一    日
                              臺灣花蓮地方法院交通法庭
                                  法  官    李  世  華
右正本證明與原本無異。
如對本判決不服，應於送達後十日內，向本院提出上訴狀。（應抄附繕本）告訴人或
被害人如對於本判決不服者，應具備理由請求檢察官上訴，其上訴期間之計算係以檢
察官收受判決正本之日期為準。
                                  法院書記官
中      華      民      國    九十一    年      八      月      七      日
附錄本判決論罪之法律條文：
道路交通管理處罰條例第八十六條第一項：
汽車駕駛人，無駕駛執照駕車、酒醉駕車、吸食毒品或迷幻藥駕車、行駛人行道或行
經行人穿越道，不依規定讓行人優先通行，因而致人受傷或死亡，依法應負刑事責任
者，加重其刑至二分之一。
刑法第一百八十五條之三：
服用毒品、麻醉藥品、酒類或其他相類之物，不能安全駕駛動力交通工具而駕駛者，
處一年以下有期徒刑、拘役或三萬元以下罰金。
刑法第二百七十六條第一項：
因過失致人於死者，處二年以下有期徒刑、拘役或二千元以下罰金。
